【裁判字號】    89,自,797
【裁判日期】    900411
【裁判案由】    詐欺
【裁判全文】
臺灣臺北地方法院刑事判決                          八十九年度自字第七九七號
    自  訴  人  甲○○○○有限公司  設臺北市○○○路五十七號二樓之一
    代  表  人  曾成利
    代  理  人  乙○○
    被      告  丙○○
右列被告因詐欺案件，經自訴人提起自訴，本院判決如左：
    主  文
丙○○無罪。
    理  由
一、自訴意旨略以：被告丙○○於民國八十七年四月三十日向自訴人甲○○○○有限
    公司購買機票新臺幣（下同）五萬零四百元，於同年五月一日繳款一萬三千五百
    元，尚積欠三萬六千九百元；又於同年五月二十一日購買機票三萬四千一百三十
    九元，並未交付價金。屢經催索，均置之不理，因認涉有被告刑法第三百三十九
    條第一項之詐欺取財罪嫌。
二、按犯罪事實應依證據認定之，無證據不得推定其犯罪事實，又不能證明被告犯罪
    者，應諭知無罪之判決，刑事訴訟法第一百五十四條第一項、第三百零一條第一
    項分別定有明文。又告訴人之告訴，係以使被告受刑事訴追為目的，是其陳述是
    否與事實相符，仍應調查其他證據以資審認（最高法院五十二年臺上字第一三０
    ０號判例意旨參照）。又刑法第三百三十九條第一項詐欺罪之成立，以意圖為自
    己或第三人不法所有，以詐術使人將本人或第三人之物交付為要件。所謂以詐術
    使人交付，必須被詐欺人因其詐術而陷於錯誤，若其所用方法，不能認為詐術，
    亦不致使人陷於錯誤，即不構成該罪（最高法院四十六年台上字第二六○號判例
    參照）。
三、自訴人認被告有詐欺取財犯行，無非以被告積欠機票價款七萬一千零三十九元，
    屢經催索，均置之不理，並提出購票確認書、存證信函為其論據。惟訊據被告固
    供承於右揭時地購買機票、尚積欠價款七萬一千零三十九元之事實不諱，惟堅決
    否認涉有詐欺取財之犯行，辯稱：係因經濟困難而無法付款等語。經查：
（一）被告於八十七年四月三十日向自訴人購買機票共計五萬零四百元，於同年五月
      一日以現金支付價款一萬三千五百元，尚積欠三萬六千九百元；又於同年五月
      二十一日購買機票共計三萬四千一百三十九元，尚未給付價款；總計被告共積
      欠自訴人價款七萬一千零三十九元，此為自訴人及被告所不爭，並有購票確認
      書、存證信函附卷可稽（見本院卷第四至六頁）。
（二）是本件首應審酌者厥為被告於購買機票之初，是否即施用詐術，使自訴人陷於
      錯誤而交付機票？查自訴人對外發售機票，被告前往購買，嗣後被告僅能支付
      部分價款，無法依約給付全部價款，僅屬債務不履行之民事法律關係，難認被
      告於購票之際有何施用詐術而使自訴人陷於錯誤之行為。況被告嗣後亦清償欠
      款，自訴人亦表明不追究之意（見本院卷第六十至六十二頁之審判筆錄）。是
      以自訴人與被告間之買賣價款關係，純屬民事糾葛，尚難以刑法之詐欺取財罪
      相繩。故被告所辯，堪以採信。此外，復查無其他積極證據足資證明被告涉有
      何詐欺取財之犯行，不能證明被告犯罪，自應為被告無罪判決之諭知。
據上論斷，應依刑事訴訟法第三百四十三條、第三百零一條第一項前段，判決如主文
。
中      華      民      國    九十      年      四      月     十一     日
                                      臺灣臺北地方法院刑事第一庭
                                          法  官
右正本證明與原本無異。
如不服本判決，應於判決送達後十日內，向本院提出上訴狀。
                                          書記官
中    華    民    國      八十        年              月              日


司法院資訊處製作；財團法人民間司法改革基金會備份。
